【裁判字號】    90,交訴,55
【裁判日期】    901026
【裁判案由】    業務過失致死
【裁判全文】
臺灣桃園地方法院刑事判決                            九十年度交訴字第五五號
    公  訴  人  臺灣桃園地方法院檢察署檢察官
    被      告  乙○○
    輔  佐  人  丙○○
右列被告因業務過失致死案件，經檢察官提起公訴（九十度偵字第三○六六號），本
院判決如左：
    主  文
乙○○從事業務之人，因業務上之過失致人於死，處有期徒刑伍月，如易科罰金以參
佰元折算壹日。緩刑參年。
    事  實
一、乙○○係「大有巴士客運公司」之司機，以駕駛營業大客車為業，係從事駕駛業
    務之人，於民國八十九年七月十三日上午十時三十五分許，駕駛車牌號碼二Ｕ─
    ０九０號營業大客車，由桃園縣蘆竹鄉竹圍往南崁方向行駛，途經桃園縣蘆竹鄉
    ○○路○段五三二號前道路分隔島之迴轉缺口時，原應注意汽車行駛時，駕駛人
    應注意車前狀況，並隨時採取必要之安全措施，依當時天候晴、日間光線視距良
    好、路面舖設柏油、乾燥無缺陷、且無障礙等情況，並無不能注意之情事，詎其
    竟疏未注意車前騎乘腳踏車正欲橫越上開迴轉缺口之張徐阿祝，亦行至該處，而
    為乙○○所駕前揭車撞及，致張徐阿祝頭部外傷引起顱內出血，經送醫急救不治
    死亡。乙○○肇事後在未被有偵查犯罪職權之機關或公務員發覺其為犯人前，即
    向警報案自首，進而接受本次裁判。
二、案經乙○○自首及桃園縣警察局大園分局報告台灣桃園地方法院檢察署檢察官偵
    查起訴。
    理  由
一、訊據被告乙○○固不諱言於右揭時地與被害人張徐阿祝發生車禍之事實，惟矢口
    否認其有過失，辯稱：本件車故之發生根本無從預防，其沒有過失云云。經查：
（一）被告於右揭時地駕車肇事致被害人張徐阿祝死亡之事實，業據被告迭於警、偵
      訊及本院審理中自陳無訛，並有桃園縣警察局道路交通事故調查表一紙及車禍
      現場照片計十二張在卷足稽，又被害人張徐阿祝確係因本件車禍不治死亡，亦
      經臺灣桃園地方法院檢察署檢察官偕同法醫師相驗屬實，製有勘驗筆錄、相驗
      屍體證明書、驗斷書各一份附卷可憑。
（二）被告雖辯稱：當時外側車道有一貨車與其併行，該貨車突然加速前進，此時被
      害人騎腳踏車在路旁由外側車道往內側車道橫越車道，其被貨車擋住視線，看
      到被害人時係在其右側，僅距約二公尺左右，雖緊急煞車，但來不及，就輕輕
      碰撞被害人腳踏車，是右前車角撞到被害人之腳踏車，根本無從預防，又依該
      腳踏車損壞輕微之情形觀之，是否有碰撞尚有疑問云云。然查，被告先後於警
      、偵訊中自陳：「因我來不及剎車，我車的右前車角（實為車之左前側，詳如
      後述）撞到對方的車，人再倒向車道中央」、「‧‧‧突然有一腳踏車由右側
      要迴轉，我即踩剎車，來不及即撞上‧‧‧」等語明確（參見台灣桃園地方法
      院檢察署八十九年度相字第一一三四號相驗卷第三頁反面、第十四頁），又被
      告車輛與被害人腳踏車之碰撞點係在車輛之左前保險桿，此觀諸卷附現場照片
      中（參見上開相驗卷第九、十頁），被害人之腳踏車係橫躺於被告車輛之左前
      側自明，且腳踏車立架所造成之刮地痕係自被告車輛前方正中之車牌左側下方
      開始直線延伸至腳踏車停置處而無間斷，（參上開相驗卷第十頁後二張照片）
      ，足認係被害人遭撞擊後，即向前（即被害人右側）傾倒，同時因撞擊之力量
      使之向前滑行，而撞擊點即為腳踏車倒下處之相對位置即被告車頭左前側，絕
      非如被告所稱係其車輛右前側撞到被害人後，被害人於繼續滑行之同時緩緩倒
      地，此亦有證人即當時車上唯一之乘客甲○○到庭具結證稱：「我本來是在看
      左手邊，那時我們的車子在內線車道，突然緊急煞車，我把頭轉回來，看到腳
      踏車與我們的車子呈現垂直的狀況，我看到的時候阿婆還坐在腳踏車上，後來
      他就垂直的倒下去。沒有再往前滑行。」等語在卷可參（參見本院九十年十月
      四日訊問筆錄），況台灣省桃園縣區車輛行車事故鑑定委員會之上開鑑定意見
      書亦記載：「鍾車左前保險桿沾有腳踏車車漆」明確，是本件車禍確有發生撞
      擊，且其撞擊點係被告車輛之左前側，已足確認。而被告當時之車速依其於警
      訊中所自陳係每小時四十公里；至被害人所騎乘者則為腳踏車，以腳踏車顯然
      低於汽、機車之機動力，參以被害人近六十歲之年齡（民國三十年六月二十日
      生），事故發生時被害人之速度相對於被告之車速應屬緩慢，若如被告所辯，
      被害人係突然從路旁竄出，撞擊點應於其車輛之右前側，則被害人既係前進至
      被告車輛之正前方偏左始遭撞擊，被告有未注意車前狀況之過失，至為明顯。
      被告雖另辯稱有一貨車擋住其視線云云，惟無法舉證以實其說，證人甲○○亦
      證稱：沒有注意到右側是否有大貨車經過，因只注意左側等語在卷（參見本院
      上揭訊問筆錄）。縱令所辯屬實，被害人係完全進入被告之車道後始遭撞擊，
      已如前述，則被告未注意到車前之被害人，亦與其右側車道之車輛無涉，無解
      於被告過失之成立。按汽車行駛時，駕駛人應注意車前狀況，並隨時採取必要
      之安全措施，道路交通安全規則第九十四條第三項定有明文。被告駕車自應注
      意上開規定，參之當時天候晴、日間光線視距良好、路面舖設柏油、乾燥無缺
      陷、且無障礙等情況，有道路交通事故調查報告表一紙在卷足按，顯無不能注
      意之情事，詎其竟疏未注意車前狀況，正面撞擊前方正欲橫越上開道路之被害
      人張徐阿祝，被告有過失甚明，且本件經送台灣省桃園縣區車輛行車事故鑑定
      委員會及台灣省車輛行車事故覆議鑑定委員會之鑑定結果，亦均認被告有未注
      意車前狀況之過失，有上揭二委員會函二份及鑑定意見書一份存卷可參。而被
      害人張徐阿祝係因本件車禍造成頭部外傷而引起顱內出血，致送醫仍不治死亡
      ，是被告之過失行為與被害人死亡結果間確有相當因果關係，雖被害人張徐阿
      祝騎乘慢車（即腳踏車）亦有未看清左右來車之過失，惟被告之上開責任亦不
      能因此相抵而解免。
（三）至公訴人雖認被告亦有行經無號誌交岔路口未減速慢行之過失，而台灣省桃園
      縣區車輛行車事故鑑定委員會及台灣省車輛行車事故覆議鑑定委員會亦均同此
      認定。惟查，上開肇事地點公訴人所認定之無號誌交岔路口，經本院現場履勘
      結果，事故現場為四線道，雖確無號誌，然並無橫向交叉之道路，此有本院九
      十年八月三日勘驗筆錄及現場示意圖在卷可考。按道路交通安全規則第九十三
      條第一項第四款所規定，汽車駕駛人於行經無路誌之交岔路口應減速慢行，作
      隨時停車之準備，其立法意旨乃在於車輛行經二相交之路口，本應依循交通號
      誌之指示，決定取得道路通行權之先後，以維持該交岔路口之行車秩序，至若
      無號誌交岔路口，因無上開管制設施，乃強制汽車駕駛人行經時，應減速慢行
      ，並作隨時停車之準備，以達前揭目的。是所稱「岔路」，顯然以二以上之道
      路相交為必要，此參諸道路交通標誌標線號誌設置規則第三十條所規定：「岔
      路標誌，用以促使車輛駕駛人減速慢行，注意橫向來車相交。設於交岔路口將
      近之處。其圖案視道路交岔形狀定之。」自明。本件肇事地點既無橫向相交之
      道路，即非道路交通安全規則所指之「交岔路口」，而僅為道路中央分隔島上
      所設供迴轉之缺口。則被告並未行經無號誌交岔路口，其縱未減速慢行，仍不
      得論其有違反道路交通安全規則第九十三條第一項第四款所定注意義務之過失
      。公訴人及台灣省桃園縣區車輛行車事故鑑定委員會、台灣省車輛行車事故覆
      議鑑定委員會因誤認現場情況所為此部分之判定，容有誤會，本院不予採納。
      又被告雖有行駛於內側車道之行為，然按道路交通安全規則第九十八條第一項
      第一款所規定大型汽車除超越同一車道之前車或準備左轉彎外，均不得在內側
      車道行駛，係為規範不同車種於雙向四線車道上所應行駛之車道，以避免佔用
      車道而有礙車行之順暢，並非為保障橫越車道之車輛或行人而定，是被告行駛
      於內側車道之行為，除構成交通違規事件，應予行政處罰外，尚與本件被害人
      之死亡結果間並無相當因果關係，均附此敘明。
    綜上，本件事證已臻明確，被告犯行堪予認定。
二、查被告係以駕駛營業大客車為業，為從事業務之人，於執行業務中肇事致人於死
    ，核其所為，係犯刑法第二百七十六條第二項之業務過失致死罪。被告於車禍肇
    事後自行報警處理，業據被告供明在卷，並有道路交通事故調查報告表附卷可考
    ，係對於未被發覺之犯罪自首而接受裁判，應依刑法第六十二條前段之規定減輕
    其刑。爰審酌被告之過失程度、被害人死亡結果、被告事後已與被害人家屬達成
    民事和解，賠償其等之損害，有卷附之桃園縣蘆竹鄉調解委員會調解書一紙可憑
    等一切情狀，量處如主文所示之刑。復按行為後法律有變更者，適用裁判時之法
    律，但裁判前之法律有利於行為人者，適用最有利於行為人之法律，刑法第二條
    第一項定有明文。刑法第四十一條於本件被告犯罪後修正，並於九十年一月十二
    日生效，茲比較新舊刑法第四十一條，以修正後之刑法第四十一條較有利於被告
    ，故依前揭說明，應適用裁判時之法律即修正後之刑法第四十一條，本院自應就
    前揭宣告之刑，諭知易科罰金之折算標準，以資懲儆。又被告前未曾受有期徒刑
    以上刑之宣告，此有台灣高等法院被告全國前案紀錄表在卷可考，被告因一時失
    慮，偶罹刑典，事後已與被害人家屬和解，深具悔意，經此刑之宣告後，應知警
    惕而無再犯之虞，本院因認暫不執行其刑為當，予以宣告緩刑三年，用啟自新。
據上論斷，應依刑事訴訟法第二百九十九條第一項前段，刑法第二條第一項前段、第
二百七十六條第二項、第六十二條前段、第四十一條第一項前段、第七十四條第一款
，罰金罰鍰提高標準條例第一條前段、第二條，判決如主文。
本案經檢察官胡樹德到庭執行職務。
中      華      民      國    九十      年      十      月    二十六    日
                          臺灣桃園地方法院刑事第一庭
                              審判長法  官  吳爭奇
                                    法  官  陳永來
                                    法  官  范明達
右正本證明與原本無異。
如不服本判決，應於判決送達後十日內向本院提出上訴狀( 應附繕本 )，上訴於臺灣
高等法院。
                                    書記官  楊惠如
中      華      民      國    九十      年      十      月    二十九    日
附論罪科刑依據之法條：
刑法第二百七十六條第二項：
從事業務之人，因業務上之過失犯前項之罪者，處五年以下有期徒刑或拘役，得併科
三千元以下罰金。


司法院資訊處製作；財團法人民間司法改革基金會備份。
